臺灣士林地方法院刑事判決　　　　　　100年度審訴字第339號
公　訴　人　臺灣士林地方法院檢察署檢察官
被　　　告　王國參
上列被告因違反毒品危害防制條例案件，經檢察官提起公訴（10
0 年度撤緩毒偵字第21號），被告於本院準備程序中就被訴事實
為有罪陳述，經本院合議庭裁定由受命法官獨任行簡式程序審理
，並判決如下：
    主  文
王國參施用第一級毒品，累犯，處有期徒刑柒月。
    事  實
一、王國參前曾有多次違反肅清煙毒條例前科，於民國86年間，
    因施用第一級毒品海洛因案件，經送法院裁定送強制戒治，
    已於88年8 月15日強制戒治執行完畢，並由臺灣高等法院以
    87年度上訴字第2719號判決判處免刑確定；又於前開強制戒
    治執行完畢釋放後5 年內之91年間，因施用第一級毒品海洛
    因案件，經本院以93年度訴緝字第9 號判決判處有期徒刑10
    月確定，於95年9 月14日縮刑期滿執行完畢；再因施用第一
    級毒品海洛因及竊盜案件，分別經本院以96年度訴字第435
    號、96年度湖簡字第50號各判決判處有期徒刑5 月及3 月確
    定，上開2 罪接續執行，後經本院以96年度聲減字第3116號
    裁定各減刑為有期徒刑2 月15日、1 月15日，應執行有期徒
    刑3 月確定，於97年1 月31日縮刑期滿執行完畢；詎王國參
    仍未戒除毒癮，復基於施用第一級毒品海洛因之犯意，於98
    年5 月13日某時許，在臺北市南港區○○○路○ 段附近，以
    不詳方式，施用第一級毒品海洛因1 次，嗣於98年5 月15日
    上午6 時50分許，為警持搜索票在臺北縣汐止市（現改制為
    新北市汐止區○○○路119 巷7 號1 樓查獲，經採集其尿液
    送驗，始偵悉上情。
二、案經臺北市政府警察局信義分局報請臺灣士林地方法院檢察
    署檢察官偵查起訴。
    理  由
一、上揭犯罪事實，業據被告王國參於偵查中、本院準備程序及
    審理時均已坦承不諱（分見第1108號偵卷第55頁，本院卷第
    106 頁背面、第108 頁），且被告為警查獲後經警所採集之
    尿液，經送臺灣尖端先進生技醫藥股份有限公司以酵素免疫
    分析法初驗後，再以氣相層析質譜儀法複驗，證實該尿液呈
    嗎啡陽性反應，此有該公司98年5 月22日濫用藥物檢驗報告
    及臺北市政府警察局偵辦毒品案件尿液檢體委驗單影本各1
    紙在卷可稽（分見同上偵卷第9 頁、第10頁），足認被告前
    開自白與事實相符，應可採信。
二、按毒品危害防制條例於92年7 月9 日修正公布，自93年1 月
    9 日施行，其中第20條、第23條將施用毒品之刑事處遇程序
    區分為「初犯」、「5 年內再犯」、「5 年後再犯」。依其
    立法理由之說明：「初犯」，經觀察、勒戒或強制戒治，應
    為不起訴處分或不付審理之裁定；經觀察、勒戒或強制戒治
    執行完畢釋放後，「5 年內再犯」者，因其再犯率甚高，原
    實施之觀察、勒戒及強制戒治既已無法收其實效，爰依法追
    訴或裁定交付審理。至於經觀察、勒戒或強制戒治執行完畢
    釋放，「5 年後再犯」者，前所實施之觀察、勒戒或強制戒
    治已足以遮斷其施用毒品之毒癮，為期自新及協助其斷除毒
    癮，仍用「初犯」規定，先經觀察、勒戒或強制戒治之程序
    。從而，依修正後之規定，祇於「初犯」及「5 年後再犯」
    2 種情形，有其追訴條件之限制，即須於初犯經觀察、勒戒
    或強制戒治釋放後，5 年內均無施用毒品之行為，始能認其
    前所實施之觀察、勒戒或強制戒治已足遮斷毒癮，而得於5
    年後再犯時，再予適用初犯之規定，重行觀察、勒戒等程序
    。倘5 年內已經再犯，經依法再為保安處分或追訴處罰，縱
    其第3 次（或第3 次以上）施用毒品之時間，在初犯之保安
    處分執行完畢釋放5 年以後，即與「5 年後再犯」之情形有
    別，且因已於「5 年內再犯」，顯見其再犯率甚高，原實施
    觀察、勒戒或強制戒治，已無法收其實效，自無再經觀察、
    勒戒及強制戒治之必要，應由檢察官逕行起訴，始符新法修
    正之本旨（最高法院95年第7 次刑事庭會議決議、97年度臺
    非字第540 號判決參照）。查，本案被告前因施用毒品案件
    ，經法院裁定送強制戒治，並於執行完畢後5 年內再犯施用
    毒品罪，業經追訴及判處罪刑確定等情，有臺灣高等法院被
    告前案紀錄表在卷可稽，是被告本件所為施用毒品之犯行，
    距離前開強制戒治執行完畢釋放雖已逾5 年，惟被告於上開
    強制戒治執行完畢後5 年內，既已再犯施用毒品罪，並經追
    訴、處罰，揆諸前揭說明，其本件犯行即與毒品危害防制條
    例第20條第3 項所稱之「5 年後再犯」有別，是公訴人依法
    追訴，於法並無不合，本院自應依法論科。
三、核被告王國參所為，係犯毒品危害防制條例第10條第1 項之
    施用第一級毒品罪。其於施用前持有海洛因之低度行為，應
    為施用之高度行為所吸收，不另論罪。又被告有如事實欄所
    載前案科刑及執行之情形，有臺灣高等法院被告前案紀錄表
    在卷可考，其於有期徒刑執行完畢後5 年內，故意再犯本案
    有期徒刑以上之罪，為累犯，應依刑法第47條第1 項之規定
    加重其刑。爰審酌被告曾因施用毒品犯行而送強制戒治及法
    院判處罪刑確定，仍不知悛悔，復再施用第一級毒品，顯見
    其無戒絕之決心，惟念其施用毒品乃戕害自己身心健康，尚
    未危及他人，並考量其犯後坦承犯行之犯後態度，兼衡其犯
    罪之動機、目的、智識程度等一切情狀，認公訴人建議求處
    被告有期徒刑1 年之刑度稍嫌過重，爰量處如主文所示之刑
    ，以示懲儆。
據上論結，應依刑事訴訟法第273 條之1 第1 項、第299 條第1
項前段，毒品危害防制條例第10條第1 項，刑法第11條前段、第
47條第1 項，判決如主文。
本案經檢察官許恭仁到庭執行職務。
中    華    民    國   100    年    9     月    9     日
                  刑事第一庭法  官  莊明達
以上正本證明與原本無異。
如不服本判決應於收受判決後10日內向本院提出上訴書狀，並應
敘述具體理由；其未敘述上訴理由者，應於上訴期間屆滿後20日
內向本院補提理由書。
                            書記官  陳麗津
中    華    民    國   100    年    9     月    14    日
附錄本件論罪科刑依據法條全文
毒品危害防制條例第10條
施用第一級毒品者，處6 月以上5 年以下有期徒刑。
施用第二級毒品者，處3 年以下有期徒刑。